【裁判字號】    90,訴,517
【裁判日期】    900322
【裁判案由】    毒品危害防制條例
【裁判全文】
臺灣臺中地方法院刑事判決                            九十年度訴字第五一七號
    公  訴  人  臺灣臺中地方法院檢察署檢察官
    被      告  甲○○
右列被告因毒品危害防制條例案件，經檢察官提起公訴（九十年度毒緝偵字第二三號
、九十年度毒偵第四０四號），本院判決如左：
    主  文
甲○○連續施用第一級毒品，處有期徒刑拾月。扣案之第一級毒品海洛因貳小包（毛
重約０點七公克）沒收銷燬之；又連續施用第二級毒品，處有期徒刑陸月，扣案之安
非他命伍小包（毛重約十七點二克）沒收銷燬之，吸食器壹瓶（養樂多空瓶製成）、
打火機壹個，均沒收。主刑部分應執行有期徒刑壹年貳月。
    事  實
一、甲○○前於民國八十七年間因非法施用第一級毒品海洛因暨第二級毒品安非他命
    案件，經本院以八十七年度毒聲字第三一七三號裁定送臺灣臺中看守所附設勒戒
    處所觀察、勒戒後，因認無繼續施用毒品之傾向，而為臺灣臺中地方法院檢察署
    檢察官於八十七年十二月一日以八十七年度偵字第二四九三八號不起訴處分確定
    在案。詎料甲○○於出所後仍不知悔改，復基於概括之犯意，自八十八年十一月
    間起，在台中市○○○路○段一０五號六樓之八租住處，以將第二級毒品安非他
    命置於玻璃管內點火產生白煙，經吸食器過濾後吸入之方式，連續多次施用安非
    他命，其施用頻率約一至二個月吸用一次；又另行起意，並基於概括之犯意，自
    八十八年十二月間起，在上址，以將第一級毒品海洛因摻在香煙內吸食之方式，
    連續多次施用第一級毒品海洛因，其施用頻率亦為一至二個月吸用一次。嗣於八
    十九年一月二十一日晚間十一時四十五分許，經警在上址當場查獲甲○○持其所
    有施用毒品所使用之工具吸食器一瓶（養樂多空瓶製成）、打火機一個，經警移
    送臺灣臺中地方法院檢察署內勤檢察官訊問時因矢口否認施用及持有毒品犯行而
    被命具保候傳，其後甲○○之尿液經警送請台中市衛生局檢驗結果，呈嗎啡及安
    非他命陽性反應，經本院於八十九年六月五日以八十九年度毒聲字第三二五五號
    裁定甲○○應送勒戒處所觀察、勒戒；惟其後甲○○因潛逃拒不到案執行觀察、
    勒戒而為臺灣臺中地方法院檢察署發布通緝中，於此通緝期間，甲○○仍不知悔
    改，繼續基於與先前一貫之概括犯意，在台中縣清水鎮○○路六二五號房間內等
    地，以前述方式連續施用第一級毒品海洛因與第二級毒品安非他命至九十年一月
    九日止。嗣於九十年一月十日下午五時二十分許，經警在台中縣清水鎮○○路六
    二五號二樓處查獲甲○○非法持有第一級毒品海洛因二小包（毛重約零點七公克
    ）及第二級毒品安非他命五小包（重約十七點二公克）。甲○○經警移送臺灣臺
    中地方法院檢察署署依本院前揭裁定送台灣台中看守所附設勒戒處所執行觀察、
    勒戒後，認有繼續施用毒品之傾向。
二、案經臺中市警察局第五分局暨臺中縣警察局大甲分局報請臺灣臺中地方法院檢察
    署檢察官偵查起訴。
    理  由
一、右揭事實業據被告甲○○坦承不諱，並有被告持有施用毒品所使用之工具吸食器
    一瓶（養樂多空瓶製成）、打火機一個，及其非法持有第一級毒品海洛因二小包
    （毛重約零點七公克）及第二級毒品安非他命五小包（重約十七點二公克）等物
    扣案可證；又被告之尿液經警送請台中市衛生局檢驗結果，呈嗎啡及安非他命陽
    性反應，有該局之煙毒尿液檢驗成績書影本一紙、臺灣臺中看守所檢送之尿液檢
    驗結果報告書及濫用藥物尿液檢驗報告表影本各一紙在卷可稽，核與被告之自白
    相符。又被告前於八十七年間因非法施用第一級毒品海洛因暨第二級毒品安非他
    命案件，經本院以八十七年度毒聲字第三一七三號裁定送台灣台中看守所附設勒
    戒處所觀察、勒戒後，因認無繼續施用毒品之傾向，而為臺灣臺中地方法院檢察
    署檢察官於八十七年十二月一日以八十七年度偵字第二四九三八號為不起訴處分
    確定之事實，亦有該署檢察官之不起訴處分書正本附卷可稽，此次係五年以內再
    犯施用毒品罪，而被告經臺灣臺中地方法院檢察署檢察官聲請本院裁定觀察勒戒
    後，認有繼續施用傾向之事實，有該署八十九年度聲觀字第一八四六號聲請書正
    本、本院八十九年度毒聲字第三二五五號裁定書正本、台灣台中看守所九十年一
    月卅一日 (九十)中所正總字第三二三號函附證明書在卷足憑，事證已臻明確，
    被告犯行洵堪認定。
二、核被告甲○○所為，係犯毒品危害防制條例第十條第一項之施用第一級毒品罪、
    同條第二項之施用第二級毒品罪，其施用前後持有第一級毒品海洛因、第二級毒
    品安非他命之低度行為，應均為施用之高度行為所吸收，不另論罪。被告先後多
    次施用第一級毒品、第二級毒品之犯行，均時間緊接、方法相同，觸犯構成要件
    相同之罪名，顯係基於概括犯意反覆為之，應各依連續犯之規定論以一罪，並均
    加重其刑。爰審酌被告前因施用毒品犯行，甫經觀察、勒戒，經檢察官不起訴處
    分後猶故態復萌，再施用第一級、第二級毒品不輟，無視於毒品對於自身健康之
    戕害及國家對於杜絕毒品犯罪之禁令，然被告犯後尚知悔悟，諒之施用毒品者均
    有相當程度之生理成癮性及心理依賴性，其犯罪心態與一般刑事犯罪之本質並不
    相同，容應以「病人」之角度為考量，並側重適當之醫學治療及心理矯治為宜，
    且被告經施以長時間之強制戒治，固屬保安處分之一種，然既與其所應受之刑罰
    ，同係限制人身自由，揆諸比例原則，量刑不宜過重等一切情狀，各量處如主文
    所示之刑，並定其應執行刑。扣案之海洛因二小包（毛重約０點七公克）、安非
    他命五小包（毛重約十七點二公克），分別為毒品危害防制條例第二條第二項規
    定之第一級毒品、第二級毒品，爰依同法第十八條第一項前段規定宣告沒收銷燬
    之。又扣案之吸食器一瓶（養樂多空瓶製成）、打火機一個，為被告所有，施用
    安非他命所用之物，業據其供承在卷，爰依刑法第三十八條第一項第二款之規定
    ，併宣告沒收。另被告辯稱扣案之塑造海洛因塊鋁管二組係其綽號「阿雄」之友
    人所有，熱溶膠則是用來修理東西，並非施用毒品之工具等語，此外復查無其他
    積極證據足資證明前開物品係被告所有供犯罪所用之物，爰不併予宣告沒收，附
    此敘明。
據上論斷，應依刑事訴訟法第二百九十九條第一項前段，毒品危害防制條例第十條第
一項、第二項、第二十條第三項、第十八條第一項前段，刑法十一條前段、第五十六
條、第五十一條第五款、第三十八條第一項第二款，判決如主文。
中      華      民      國    九十      年      三      月    二十二    日
                                        法  官    陳  慧  珊
右正本證明與原本無異。
如不服本判決，應於送達後十日內向本院提出上訴狀 （須附繕本） ，上訴於台灣高等
法院台中分院。
                                        書記官
中      華      民      國    九十      年      三      月    二十七    日
附錄論罪科刑法條
毒品危害防制條例第十條：
施用第一級毒品者，處六月以上五年以下有期徒刑。
施用第二級毒品者，處三年以下有期徒刑。


司法院資訊處製作；財團法人民間司法改革基金會備份。
